【裁判字號】    94,訴,3381
【裁判日期】    950529
【裁判案由】    毒品危害防制條例
【裁判全文】
臺灣高雄地方法院刑事判決              94年度訴字第3381號
公  訴  人  臺灣高雄地方法院檢察署檢察官
被      告  甲○○
上列被告因毒品危害防制條例案件，經檢察官提起公訴（94年度
毒偵字第7176號），被告於準備程序就被訴事實為有罪之陳述，
本院聽取當事人之意見後，合議庭裁定改以簡式審判程序審理，
本院判決如下：
    主  文
甲○○施用第一級毒品，累犯，處有期徒刑拾月。扣案第一級毒
品海洛因壹包（淨重零點貳捌公克，沾有海洛因成分之包裝袋重
零點壹陸公克）沒收銷燬之。
    事  實
一、甲○○曾於民國92年間因違反毒品危害防制條例案件，經台
    灣高雄地方法院以92年度訴字第1328號判處有期徒刑8 月確
    定，並於93年9 月26日執行完畢。
二、甲○○於88年、89年間因施用毒品案件，經本院分別以88年
    度聲字第1754號、89年度毒聲字第4511號裁定送觀察、勒戒
    後，均認無繼續施用毒品之傾向，分別於88年3 月18日、89
    年7 月12日執行完畢出所，由台灣高雄地方法院檢察署檢察
    官分別於88年3 月16日、89年7 月11日分別以88年度偵字第
    4694號、89年度毒偵字第3509號不起訴處分確定。甲○○復
    於92年3 月某日起至92年4 月8 日止，連續施用第一級毒品
    海洛因，經本院於92年6 月30日以92年度訴字第1328號判處
    有期徒刑8 月確定。詎甲○○明知海洛因業經公告列為毒品
    危害防制條例第2 條第2 項第1 款之第一級毒品，不得非法
    持有、施用，竟猶不知戒絕悔改，仍基於施用第一級毒品海
    洛因之犯意，於94年8 月10日中午休息之某時，在高雄縣岡
    山鎮○○路11巷17號住處，以針筒注射身體之方式，施用第
    一級毒品海洛因1 次。嗣於94年8 月10日下午5 時40分許，
    為警在高雄縣岡山鎮○○路11巷17號住處前查獲，並扣得第
    一級毒品海洛因1 包（淨重0.28公克，沾有海洛因成分之包
    裝袋重0.16公克）。
二、案經高雄縣政府警察局岡山分局移送臺灣高雄地方法院檢察
    署檢察官偵查起訴。
    理  由
壹、程序部分：
一、本件被告所犯係死刑、無期徒刑、最輕本刑為3 年以上有期
    徒刑以外之罪，其於準備程序中就被訴事實為有罪之陳述，
    經法官告知簡式審判程序之旨，並聽取公訴人、被告之意見
    後，本院認為適宜獨任進行簡式審判程序，故本件適用簡式
    審判程序審理，合先敘明。
貳、實體部分：
一、右揭犯罪事實，業據被告於本院審理中坦承不諱（參見本院
    95年5 月15日審判筆錄），被告於94年8 月10日下午7 時10
    分許為警採尿送驗，呈嗎啡陽性反應，此有台灣檢驗科技股
    份有限公司94年8 月29日編號KＺ000000000000號濫用藥物尿
    液檢驗報告（參見偵查卷第17頁）1 份在卷可查，另扣案之
    疑似第一級毒品海洛因粉末1 包經送請法務部調查局檢驗結
    果，確屬第一級毒品海洛因成分（淨重0.28公克，沾有海洛
    因成分之包裝袋重0.16公克），亦有法務部調查局94年10月
    24日調科壹字第220021195 號鑑定通知書1 紙附卷可憑，被
    告上開自白與事實相符，堪信為真實。
二、按修正毒品危害防制條例就施用毒品者，祇於「初犯」及「
    5 年後再犯」二種情形，有其追訴條件之限制，即須於初犯
    經觀察、勒戒或強制戒治釋放後，5 年內均無施用毒品之行
    為，始能認其前所實施之觀察、勒戒或強制戒治已足遮斷毒
    癮，而得於5 年後再犯時，再予適用初犯之規定，重行觀察
    、勒戒等程序。倘5 年內已經再犯，被依法追訴處罰，縱其
    第3 次（或第3 次以上）施用毒品之時間在初犯釋放5 年以
    後，即與「5 年後再犯」之情形有別，且因已於「5 年內再
    犯」，顯見其再犯率甚高，原實施觀察、勒戒或強制戒治，
    已無法收其實效，而無五年戒斷期之存在，自無再經觀察、
    勒戒及強制戒治之必要，應得逕行追訴處罰。亦即5 年期間
    之計算，係指相鄰之前後二次施用毒品時間之間隔而言，非
    可飛躍自初次起算其5 年期間（最高法院95年度臺非字第65
    號判決要旨可參）。查被告於88年、89年間因施用毒品案件
    ，經本院分別以88年度聲字第1754號、89年度毒聲字第4511
    號裁定送觀察、勒戒後，均認無繼續施用毒品之傾向，分別
    於88年3 月18日、89年7 月12日執行完畢出所，由台灣高雄
    地方法院檢察署檢察官分別於88年3 月16日、89年7 月11
    日分別以88年度偵字第4694號、89年度毒偵字第3509號不起
    訴處分確定。甲○○復於92年3 月某日起至92年4 月8 日止
    ，連續施用第一級毒品海洛因，經本院於92年6 月30日以92
    年度訴字第1328號判處有期徒刑8 月確定，有臺灣高等法院
    被告全國前案紀錄表1 份在卷可稽，被告既曾於「5 年內再
    犯」施用毒品犯行，且經法院判處罪刑確定，又於94年8 月
    10日中午某時，為本件施用第一級毒品之犯行，自非屬毒品
    危防制條第20條第3 項所定「5 年後再犯」之情形。是被告
    本案施用第一級毒品之罪，事證明確，應依法論科。
三、核被告所為，係犯毒品危害防制條例第10條第1 項施用第一
    級毒品罪，至於被告持有第一級毒品犯行，本應以持有毒品
    罪論，惟其持有後進而施用，其持有之低度行為均應被施用
    之高度行為所吸收，故不另論其持有毒品罪。末查，被告甲
    ○○曾於92年間因違反毒品危害防制條例案件，經台灣高雄
    地方法院以92年度訴字第1328號判處有期徒刑8 月確定，並
    於93年9 月26日執行完畢，有臺灣高等法院被告全國前案紀
    錄表1 份在卷可稽，其於刑之執行完畢，5 年以內再犯本件
    有期徒刑以上之罪，為累犯，依刑法第47條規定加重其刑。
    爰審酌被告前因施用毒品案件，經觀察勒戒後，竟再繼續施
    用毒品，顯見意志不堅，惟其犯罪係戕害自身及犯後態度、
    智識程度等一切情狀，量處如主文所示之刑，以資懲儆。至
    於扣案之疑似第一級毒品海洛因1 包經送請法務部調查局檢
    驗結果，確屬第一級毒品海洛因成分（淨重0.28公克，沾有
    海洛因成分之包裝袋重0.16公克，因海洛因成分殘留於上述
    包裝袋而無法單獨剝離，應將整體視為毒品），亦有法務部
    調查局94年10月24日調科壹字第220021195 號鑑定通知書1
    紙附卷可憑，依毒品危害防制條例第18條第1 項前段，宣告
    沒收銷燬之。
據上論斷，應依刑事訴訟法第273 條之1 第1 項、299 條第1 項
前段，毒品危害防制條例第10條第1 項、第18條第1 項前段，刑
法第11條前段、第47條，判決如主文。
本案經檢察官黃雯麗到庭執行職務
中    華    民    國     95    年    5    月    29    日
                  鳳山刑事第二庭      法  官  廖建瑜
以上正本證明與原本無異。
如不服本判決，應於收受送達後10日內向本院提出上訴書狀。
                                      書記官  賴朱梅
中    華    民    國    95    年    5     月    30    日
附錄論罪科刑法條：
毒品危害防制條例第10條施用第一級毒品者，處6 月以上5 年以
下有期徒刑。
施用第二級毒品者，處 3 年以下有期徒刑。


司法院資訊處製作；財團法人民間司法改革基金會備份。
